【裁判字號】    90,上訴,1467
【裁判日期】    901115
【裁判案由】    強盜
【裁判全文】
臺灣高等法院高雄分院刑事判決                    九十年度上訴字第一四六七號
    上  訴  人  臺灣高雄地方法院檢察署檢察官
    被      告  甲○○
    選任辯護人  王家鈺律師
右上訴人因被告強盜案件，不服臺灣高雄地方法院九十年度訴字第一０一四號中華民
國九十年七月三十一日第一審判決（起訴案號：臺灣高雄地方法院檢察署九十年度偵
字第四六七０號），提起上訴，本院判決如左：
      主  文
上訴駁回。
      理  由
一、公訴意旨略以：被告甲○○意圖為自己不法所有，並基於概括犯意，先於民國九
    十年二月二十五日晚上十時二十分許，在鳳山市○○○路鳳山國中前，攔乘乙○○所駕ＺＨ六０三號計程車，指示載至大寮鄉大發工業區內，當車到高雄縣大寮
    鄉大發工業區○○街三十一號前，在後座之甲○○戴上手套突持美工刀，抵住乙○○脖子脅迫交付身上金錢，使乙○○不能抗拒而交付新台幣（下同）五百元，
    得手後，再逼令乙○○載至大寮鄉○○路與光明路口下車逸脫，次於同日晚上十
    一時二十分許，甲○○又在高雄市小港區大坪頂公園前路口，攔乘丙○○所駕Ｙ
    Ｗ一三八號計程車，仍指示載至大寮鄉大發工業區內，當車到高雄縣大寮鄉大發
    工業區○○○街之際，在後座之甲○○右手戴上手套突持美工刀抵住丙○○脖子
    ，左手摀其嘴，脅迫交付身上金錢，使丙○○不能抗拒而交付四千多元，得手後
    ，繼續持刀逼令丙○○載至大寮鄉包公廟，再令轉至高雄縣鳳山市○○路與鎮○
    街口，下車後朝東便門方向，欲逃往其機車停放之鳳山市○○路與光華東路口附
    近，經丙○○尾隨追躡，並高喊搶劫，林川煌等人見狀立即加入圍捕，甲○○跑
    至東便橋不得不跳落鳳山溪水遁，林川煌接過丙○○手持之扳手亦跳溪，續往相
    連之下水道追上甲○○，而刀已在鎮東街口拋棄之甲○○開口請放伊走，並空拳
    拒捕之際，遭林川煌為逮捕現行犯所實施之正當防衛行為打傷手腳等多處，終為
    甲○○奮力逃離現場。旋由丙○○將搶獲之做案小刀報警扣押，而甲○○於同日
    凌晨四十分許，赴大東醫院就醫，警方訪查鳳山地區各醫療機構，獲悉甲○○在
    大東醫院之體傷就醫紀錄資料，循線於九十年三月一日下午九時三十分許，在甲○○住處逕行拘提到案，認被告甲○○涉有刑法第三百三十條第一項、第三百三
    十條第一項第三款、第三百二十八條第一項之加重強盜罪嫌。
二、按犯罪事實應依證據認定之，無證據不得推定其犯罪事實，又不能證明被告犯罪
    者，應諭知無罪之判決，刑事訴訟法第一百五十四條、第三百零一條第一項前段
    定有明文。再被害人之指述，係以使被告受刑事訴追為目的，是其指述是否與事
    實相符，仍應調查其他證據以資審認（最高法院五十二年台上字第一三００號刑
    事判例意旨可資參照）。
三、本件公訴人認被告甲○○涉犯加重強盜罪嫌，無非以被害人陳誌誠、丙○○之指
    述、目擊證人林川煌之證言及被告至大東醫院診治之驗傷診斷書等為其主要論據
    。訊之被告堅決否認有上開犯行，辯稱：九十年二月二十五日晚上六時許，友人
    洪文川來訪，於晚上七時左右離開，伊至當晚十時二十分許即騎機車外出至鳳山
    市東亞戲院看電影，片名是「偷拐搶騙」，約十一時三十分散場，伊騎機車經過
    鳳山市○○路與國泰路口時，遇見一女子（事後查明其姓名為劉文惠）騎機車問
    伊合家歡ＫＴＶ如何走，因伊知道該處，即騎機車引導該女子，到鳳山市○○路
  與南京路口時，該女子告知其忘記拿酒，要伊陪其返家拿取，伊即騎機車隨同該
    女子之機車返回該女子位於鳳山市陸軍官校對面黃埔新村家中拿酒，伊在巷口等
    該女子，嗣該女子取酒後，伊又騎機車引導該女子，迨至鳳山市○○路與光華街
    口時，因閃避一對夫婦駕駛之自用小客車乃滑倒，以致身體多處擦傷，該夫婦連
    同該女子遂陪同伊至鳳山市大東醫院診治，伊並無強盜被害人陳誌誠、丙○○之
    錢財等語。
四、經查：被害人乙○○固指訴其於九十年二月二十五日晚上十時二十分許，在鳳山
    市○○○路鳳山國中前，載乘客後被強盜財物之事實，惟乙○○於警訊時即稱被
    歹徒以刀自後方押住脖子，沒有轉頭正面看歹徒，歹徒下車後亦未追趕，所以對
    歹徒印象不深，實難憑乙○○之指訴被強盜財物之事實，即認定係被告所為。
五、另被害人丙○○固於警訊及原審院訊問中均指認被告係於上開時地持刀強盜其財
    物之人云云，惟：
（一）丙○○自承：是由其所駕計程車後照鏡中看到歹徒鼻子以上的面貌，追捕時只
      看到其背影，是依被告的體型、鼻子以上的面貌特徵及聲音，指認被告涉案云
      云。依其供述情節，足見被害人丙○○並未全然看到歹徒之面貌，其僅憑被告
    的體型、鼻子以上的面貌特徵及聲音即遽予指認被告涉案，其正確性即非無疑
      。
（二）證人林川煌即曾追逐歹徒並與歹徒發生格鬥之人，於警訊固指認被告即係行搶
      丙○○之人，並稱其追歹徒跳下鳳山溪，在下水道追上歹徒，即持扳手打歹徒
      之手腳，歹徒有用雙手抵擋，但還是逃脫等語。惟林川煌於原審訊問時即證稱
      ：其聽聞丙○○高喊強盜，旋追逐歹徒，並與歹徒正面對打，其打歹徒時，歹
      徒均用雙手抵擋，伊未打歹徒的腳部，歹徒並不是在場之被告，而是另有其人
      ，事後其有看過真正的歹徒，並有報警，但被歹徒逃脫，警訊中僅說被告有點
      像歹徒，並不敢確認等語（原審卷第四十八頁），證人林川煌於原審所述追捕
      情節，較其於警訊更為詳盡，其於原審供詞，應較可採。
（三）又本案查獲之警員吳振添於原審證稱，係依報案指述歹徒逃逸時與人發生扭打
      ，研判歹徒有受傷，即到附近的大東醫院查訪，得知被告在該時段有前往就醫
      之紀錄，才帶被害人丙○○及證人林川煌前去指認，因而查獲被告等語（原審
      卷第八十一頁）。惟被告於警訊中即稱其傷係因於當晚十時二十分許騎機車外
      出至鳳山市東亞戲院看電影，片名是「偷拐搶騙」，約十一時三十分散場，伊
      騎機車經過鳳山市○○路與國泰路口時，遇見一女子（事後查明其姓名為劉文
      惠）騎機車問路，嗣陪同劉文惠折回取酒後，再前往ＫＴＶ途中，因閃避一對
      夫婦駕駛之自用小客車乃滑倒，以致身體多處擦傷等語；而九十年二月二十
      五日晚上鳳山東亞戲院確有放映外片「偷拐搶騙」，九時四十分放映的該場約
      於十一時三十分散場一情，有鳳山東亞戲院傳真文件一紙附卷可稽（原審卷第
      二十頁）。警方嗣依檢察官之命令前往被告所述肇事地點勘驗，被告之機車
      ，即停放於光華東路之ＫＩＬ─七八七號機車，該機車自前方車頭護板左側、
      左側駕駛手把、車身左後座之腳踏板突出處、機車引擎之左側下方、左側下方
      支撐架、左後視鏡背後均有刮痕，機車腳踏板上置放一頂安全帽，安全帽前緣
      有五公分刮痕，安全帽內有一斷掉之拖鞋鞋板，此亦有刑案現場勘查報告表在
      卷可憑（偵查卷第六十三頁）。證人劉文惠於原審及本院調查時亦均結證：
      當日確有在鳳山市○○路與國泰路口時，遇見被告，並問被告合家歡ＫＴＶ如
      何走，因被告知道該ＫＴＶ之位置，即騎機車引導劉女，到鳳山市○○路與南
京路口時，劉女告知其忘記拿酒，要伊陪其返家拿取，被告即騎機車隨同劉女
      之機車返回位於鳳山市陸軍官校對面黃埔新村家中拿酒，被告在巷口等劉女，
      嗣劉女取酒後，又引導劉女，迨至鳳山市○○路與光華街口時，被告因閃避一
      對夫婦駕駛之自用小客車乃滑倒，以致身體多處擦傷，該夫婦連同劉女遂陪同
      被告至鳳山市大東醫院診治等情明確（原審卷第七十九頁、本院九十年十月十
      五日訊問筆錄）；再觀被告於九十年二月二十六日所受之傷，為上唇挫擦傷
      、上門齒折斷兩顆、右手挫傷、右膝、右小腿、右足背、右腳三、四趾、左姆
      指擦傷，此有大東醫院診斷證明書在警卷可憑。綜合上情，均與被告所辯因看
      完電影後，適遇劉文惠，而以機車引導劉文惠途中因閃避汽車而摔倒受傷等情
      ，亦相符合。至於被告於偵查中雖稱向左倒地，與其身體所受大部分傷情不符
      ，惟被告機車係左側倒地已如前勘驗報告所載，而被告因當時緊急，無暇細憶
      當時機車左摔倒，而人係右側著地，惟究難指被告所辯不可採。
（四）再由警方至被告家中查獲時，並未扣得如丙○○於警訊所述歹徒所穿之深色手
      背上滾有橘紅色條紋之運動衣褲，而被告辯稱其當日所穿之夾克及長褲（均扣
      案），其中左袖確有輕微擦破之痕跡，西褲右腳膝蓋部分有擦破痕之痕跡、西
      褲裡面亦有血跡，亦經本院當庭勘驗屬實（本院九十年十一月一日審判筆錄）
      ，足見被告所辯其身著扣案之夾克及長褲駕駛機車滑倒受傷之情，應屬有據，
      堪以採信。再丙○○指稱歹徒有穿鞋子，惟以其指述情節觀之，歹徒既有穿鞋
      子，則縱歹徒跳下鳳山溪往下水道逃逸，惟腳背、腳趾既有鞋子保護，跳下之
      傷容或脫臼或骨折，當不致於有足背、腳趾均有擦傷，是丙○○與林川煌於警
      訊時所述歹徒之衣著以及追躡、打鬥各情，均與被告所受之傷及衣褲均不相符
      。難認被告即為對丙○○行強盜財物之人。
六、綜上所述，本件公訴人所指被告強盜之事證，均難採認，而認定被告有起訴書所
    載之犯行，此外復查無其他事證足認被告涉犯本件強盜犯行，原審以不能證明被
    告犯罪，為無罪之諭知，經核並無違誤，檢察官上訴意旨，空言指摘原判決不當
    ，為無理由，應予駁回。
據上論結，應依刑事訴訟法第三百六十八條，判決如主文。
本案經檢察官邱榮藏到庭執行職務。
中    華    民    國         九十       年     十一     月     十五     日
                          臺灣高等法院高雄分院刑事第五庭
                                  審判長法官  吳水木
                                        法官  洪慶鐘
                                        法官  趙文淵
右正本證明與原本無異。
檢察官如不服本判決，應於判決送達後十日內向本院提出上訴狀，其未述理由者並
應於提出上訴狀後十日內向本院補提理由書（應附繕本)。
被告不得上訴。
                                      書記官  唐奇燕
中    華    民    國         九十       年     十一     月     十九     日
                                                                      Ｈ


司法院資訊處製作；財團法人民間司法改革基金會備份。
